【裁判字號】    94,交上訴,174
【裁判日期】    950406
【裁判案由】    公共危險
【裁判全文】
臺灣高等法院刑事判決               94年度交上訴字第174號
上  訴  人  臺灣板橋地方法院檢察署檢察官
被      告  丙○○
上列上訴人因公共危險案件，不服臺灣板橋地方法院94年度交訴
字第49號，中華民國 94年9月30日第一審判決（起訴案號：臺灣
板橋地方法院檢察署 94年度核退偵字第195號），提起上訴，本
院判決如下：
    主  文
原判決撤銷。
丙○○駕駛動力交通工具肇事，致人受傷而逃逸，處有期徒刑陸
月，如易科罰金，以參佰元折算壹日。
    事  實
一、丙○○曾因公共危險案件，經法院判處拘役30日，於民國90
    年1月15 日易科罰金執行完畢（不構成累犯）。仍不知警惕
    ，明知其於 93年10月9日21時許飲酒完畢，已飲酒過量，致
    不能安全駕駛動力交通工具服用酒類，不能安全駕駛動力交
    通工具而駕駛部分，業經原審另行審結），竟猶執意駕駛車
    牌號碼4238-JT 號自小貨車搭載吳弘志、丁○○上路，嗣於
    翌（10）日凌晨零時15分許，行經台北縣板橋市○○路73號
    前停等紅燈時，乘坐在上開車輛最右側之丁○○，因尿急欲
    下車上廁所，開門前本應注意後方是否有來車，不能讓乘坐
    該車之人隨意開啟車門下車，依當時情形並無不能注意情形
    ，丙○○未注意此情，竟讓丁○○開啟右側車門，適有甲○○駕駛車牌號碼PYY-082 號重型機車搭載乙○○行經上址上
    開車輛右側，致甲○○煞車不及撞擊4238-JT 號自小貨車之
    右車門，復追撞同向前方洪碧卿所駕駛之E3-8108 號自小客
    車左後方，使甲○○受有頭部創傷、左耳撕裂傷、左大腿挫
    傷、右膝擦傷、右腳擦傷等之傷害，乙○○則受有左上正中
    門齒牙冠斷裂、右上正中門齒牙齒脫落之傷害，丙○○明知
    其所駕駛動力交通工具肇事致人受傷，因害怕酒醉駕駛遭警
    查獲取締，竟駕車駛離逃逸現場。嗣於同日凌晨零時40分許
    ，經警在台北縣板橋市○○路與新站路口查獲，並經抽血檢
    測血液酒精濃度高達247MG/DL（換算呼氣酒精值為1.23MG/L
    ），始悉上情。
二、案經甲○○、乙○○訴由臺北縣政府警察局板橋分局報請台
    灣板橋地方法院檢察署檢察官偵查起訴。
    理  由
壹、證據能力方面：
    本件證人甲○○、洪碧卿、吳弘志於偵查中，經檢察官以證
    人身分傳喚到庭，並於訊問前具結後所為證言，查無其他顯
    不可信之情況，自有證據能力。至於證人丁○○於本院審理
    時因所在不明而傳拘無著，惟其於偵查中向檢察官所為之陳
    述，非顯有不可信之情況；於司法警察調查中所為之陳述，
    經證明具有可信之特別情況，為證明犯罪事實之存否所必要
    ，揆諸刑事訴訟法第159-1條第2項、第159-3條第3款之規定
    ，亦得為證據，先予敘明。
貳、實體方面：
一、訊據被告矢口否認有何駕車肇事致人受傷而逃逸之犯行，辯
    稱：伊於案發當日在停等紅燈時，因丁○○想上廁所，開啟
    右前車門，致與甲○○所騎乘之機車發生擦撞，此時另一乘
    客吳弘志有叫丁○○下車去處理，並對伊說沒事，因後來燈
    號變綠燈，且伊停在內側車道，故伊便先將車子往前行駛，
    約駛離現場10 0公尺欲等丁○○上車，此時乘客吳弘志告知
    伊要回現場察看處理情形，過一會兒，丁○○打電話給伊，
    要伊回去載他並表示交通事故已處理完畢，伊便將車子駛回
    現場停在肇事地對向車道，在丁○○將上車的同時，有警察
    從肇事地往伊停車處方向跑來，伊因駕車前有喝酒怕被酒測
    ，所以見警察走過來便駕車右轉往文化路駛離，伊後來才知
    道丁○○並未出面處理，故本案應是丁○○肇事逃逸，伊並
    未於肇事後逃逸。於本院又辯稱肇事時伊並不知情等語。
二、按刑法第一百八十五條之四駕駛動力交通工具肇事，致人死
    傷而逃逸罪，只須有駕駛動力交通工具肇事，致人死傷，未
    下車救護而逃逸之事實，罪即成立，不以肇事之發生須有過
    失責任為要件。
三、上揭事實，業據：
（一）證人即告訴人甲○○於警訊時指稱：「（肇事前車輛行進
      方向、車道、號誌、肇事經過情形？發現危急時有無採取
      閃避措施？肇事車輛撞擊位置？）肇事前，我車沿民權路
      往中和方向行駛於最右側第一車道至肇事地時，一部自小
      貨車4238-JT號突然行駛至我車左側，接著該自小貨車423
      8-JT號於行進中忽然開啟右前車門，致我車與該車發生碰
      撞，至於撞擊點於何處，我不清楚，待我在現場恢復意識
      時，已不見自小貨車4238-JT號，我沒印象有與自小客E3-
      8108號發生碰撞」等語（93偵16415偵查卷第30、31 頁）
      。於偵查時具結後證稱：「93年10月10日零時40分許騎車
      載張，行經板橋市○○路的慢車道，左側看到車門影子，
      車門打到我左臉」、「（被撞後肇事者有回來？）我受傷
      到起來都沒人來承認他是肇事者」等語（見94 核退偵195
      號偵查卷第19頁）。其供詞已指明車禍發生後並無人承認
      其係肇事者並前來處理善後。而上開時地確有發生車禍肇
      事致人受傷，有關車禍現場情形，亦有警製道路交通事故
      現場圖、調查報告表各一份、照片25張在卷可按。
（二）證人洪碧卿於警訊時證稱：「肇事前，我車沿民權路往中
      和方向行駛於最外側車道，當時因前方縣民大道與民權路
      口號誌為紅燈，所以我車停於車陣中，突然間我聽到我車
      左後方傳來一聲碰撞聲，我立刻下車查看，發現普重機車
      PYY-028號倒於我車左後方，另還有一部自小貨車4238-JT
      也在我車左後方，我知道是自小貨車4238-JT 與普重機車
      PYY-028號發生擦撞，隨後自小貨車4238-JT下來一名男子
      ，接著自小貨車4238-JT 慢慢向前行駛，我站在我車左方
      向自小貨車4238-JT 號車內的人大喊：「不能走！」並當
      場記下自小貨車4238-JT車號，但自小貨車4238-JT不理會
      ，沿民權路往縣民大道右轉往土城方向逃逸」等語（93偵
      16415號偵查卷第13、14頁）。於偵查時具結後證稱：「
      我看到機車在我左後方，有一個人從小貨車右側有人下來
      ，他就慢慢走掉，我很大聲向小貨車駕駛喊說你們不能走
      ，不然我要記下車牌，小貨車只在我左側車道很近，他們
      一定聽得到，後來貨車駕駛往前開，我以為他要停在我前
      面，想不到他竟然跑掉了，經過5 分鐘有人走過來但不是
      開車的人，我向他說不是叫你們不能走，我要求他叫朋友
      回來，但是他沒有叫他們回來，約過40分鐘，那部小貨車
      就開到對面，交警問我是否就是那部車子，我說是那部，
      交警要他們不能走，結果他們加速跑掉，交警車在文化路
      追到」等語（94核退偵195偵查卷第28 頁）。依其證述，
      駕駛上述42 38-JT自小貨車之被告車禍後並未下車處理，
      證人曾對該車大喊「不能走」，並當場記下自小貨車4238
      -JT車號，但該自小貨車反而加速逃逸。
（三）證人即乘坐被告所駕駛自小貨車前座中間位置之乘客吳弘
      志於警訊時證稱：「我車肇事前沿民權路往縣民大道路直
      行，至肇事地點時，我車因停等紅燈而停止，此坐我右方
      之丁○○，我是坐中間，丁○○因要下車上廁所故開啟右
      前車門時，與甲○○所駕駛普重機車發生撞擊。我叫丁○○下車去處理此事故，我便叫駕駛人丙○○駕駛車輛離開
      ，不久，我回到現場，看不到丁○○，我留在現場，警方
      有問一些關於事故，後我便離去」等語（93偵16415 卷第
      20頁）；於偵查時具結後證稱：「（事發時坐哪裡？）我
      坐小貨車中間，馮駕駛、黎最右座。（馮有酒駕？）有。
      我們一起去喝酒。（黎為何突然下車？）我們那時在等紅
      燈，黎突然開門，事後才知道他要上廁所。（馮知否車禍
      ？）知道。因為他有酒駕，所以叫黎下車趕快處理，我才
      叫馮趕快離開。（馮有再回來處理？）有回來，但沒出面
      處理，黎他沒處理就跑掉」等語（見94核退偵195 卷第18
      頁）。足見車禍後係坐於最右側之丁○○下車，而被告當
      時因係酒後駕車故未下車而逕行駕車離去。核與被告丙○○於原審所供因駕車前有喝酒怕被酒測，所以見警察走過
      來便駕車右轉往文化路駛離等情相符。
（四）證人即乘坐被告自小貨車前座右側位置之丁○○於警訊時
      供稱：「（肇事前，你乘坐車的行車方向、車道、號誌及
      肇事經過？請詳述之？）我車肇事前沿民權路往縣民大道
      路直行，至肇事地點，我車因停等紅燈而停止，此時我因
      要下車上廁所故我開啟右前車門時，與甲○○所駕駛普重
      機車發生撞擊。我便下車至對面上廁所後返家」等語（93
      偵16415第24 頁）。「（你於何時、何地、乘坐何車與何
      人、所駕何車肇事？）我於中華民國93年10月10日00時15
      分許，於板橋市○○路73 號前，開啟自小貨4238-JT右前
      車門與甲○○所駕普重機PYY-028 號車【乘客乙○○】發
      生碰撞而肇事。（肇事當時開啟自小貨4238-JT 右前車門
      是否為你本人無誤？）是我開啟自小貨4238-JT 右前車門
      。（肇事後現場處理情形【立即下車查看、救護傷患及其
      他必要之措施】？我立即下車查看」等語（93偵16415 第
      第27、28頁）。於偵查時供稱：「（你開車門？）是。我
      沒注意就開車門。（你之後就跑了？）我去小便。（有向
      被撞的人說？）我有說。小便完有再回來？）我都在對面
      ，沒有回到案發處。（警詢時所言實在【提示警詢筆錄並
      告以要旨】？）我下車之後就去小便，小便完後就沒再回
      去」等語（94核退偵195第18、19 頁）。依證人丁○○之
      供述，其雖有下車，惟並未至車禍現場處理善後。
四、綜合上述證人之供詞，足以證實被告在發生車禍之後確未下
    車處裡而逕行開車離去，被告雖辯稱當時因為那是單行道，
    要繞一圈回去，且丁○○打電話跟伊說處理好了，要伊回去
    接他。如果伊要肇事逃逸的話，當時就直接將車開走就好了
    ，何必要他們下去處理。本案應是丁○○肇事逃逸，伊並未
    於肇事後逃逸等語。然查被告於警訊時即供承：「‧‧‧‧
    ‧在丁○○將上車的同時有警察從肇事地往我停車處方向跑
    來，我因駕車前有喝酒怕被酒測，所以見警察走過來便駕車
    右轉往文化路駛離【當時乘客丁○○、吳弘志均未上車】，
    當我車行駛至文化路與新站路口時便被警察攔停」等語（見
    93偵16415偵查卷第9、10頁）。於偵查時亦供承：「當時車
    是我開的，發（指丁○○）坐車子右前座，發有開車門與PY
    Y- 028發生車禍，他說要小便」、「（你開車前有無喝酒？
    ）有，是在新店海產店，是從93年10月9日晚上9點半喝到10
    點半，喝啤酒1 瓶，我是和朋友、同事及同事的家人一起喝
    。（你對酒精測試表有何意見？）沒有意見，我承認酒後駕
    車。（你有離開現場，也沒有報警也沒有叫救護車？）對」
    等語（93偵16415偵查卷第80 頁）。再參諸被告肇事逃離現
    場後，於同日凌晨零時40分許，經警在台北縣板橋市○○路
    與新站路口查獲，經抽血檢測血液酒精濃度高達247MG/DL（
    換算呼氣酒精值為1.23MG/L），有亞東紀念醫院生化檢驗報
    告1份附卷可按（見93偵16415偵查卷第42頁）。從被告以上
    供述，亦可證當時被告係因酒後開車怕遭舉發而未下車處理
    並企圖逃逸。被告既係肇事車輛之駕駛者，在其所駕駛之車
    輛與他人發生擦撞致人受傷之後即應下車處理傷者就醫及肇
    事責任糾紛，縱使係車上乘客開門不慎與人擦撞，惟既係被
    告所駕駛，自仍不能免除該責，從而被告辯稱因丁○○打電
    話跟伊說處理好了，要伊回去接他，伊才未回去現場，本案
    應是丁○○肇事逃逸，而非伊肇事逃逸云云，於本院審理時
    甚又辯稱肇事時伊並不知情云云，前後所公不一，顯係避就
    之詞，核不足採。
五、末查本件因被告所駕駛之自小貨車，其車上乘客即乘坐在上
    開車輛最右側之丁○○，率爾開啟右側車門，致甲○○駕駛
    車牌號碼PYY-082 號重型機車搭載乙○○行經前址上開自小
    貨車之右側，致甲○○煞車不及撞擊車輛右車門，復追撞前
    車，因而使甲○○受有頭部創傷、左耳撕裂傷、左大腿挫傷
    、右膝擦傷、右腳擦傷等之傷害，使乙○○受有左上正中門
    齒牙冠斷裂、右上正中門齒牙齒脫落之傷害，亦有亞東紀念
    醫院診斷證明書2 紙在卷可稽。從而本件被告丙○○明知其
    駕駛動力交通工具肇事致人受傷，因害怕酒醉駕駛遭警查獲
    竟逃逸現場之事證已臻明確，本件事證明確，被告犯行堪以
    認定，自應依法論科。
六、核被告丙○○所為，係犯刑法第185條之4公共危險罪。原審
    未察，遽為無罪之判決，容有未洽，檢察官據此提起上訴，
    其上訴為有理由，爰由本院將原判決撤銷改判，並審酌被告
    丙○○曾因公共危險案件，經法院判處拘役30日，於民國90
    年1月15 日易科罰金執行完畢（不構成累犯）。仍不知警惕
    ，及其犯罪所生之危害、犯罪後猶飾詞狡辯之態度等一切情
    狀，量處有期徒刑六月，並諭知易科罰金之折算標準，以示
    懲儆。
七、據上論斷，應依刑事訴訟法第369條第1項前段、第364 條、
    第299條第1項前段，刑法第185條之4、第41條第1 項前段，
    ，罰金罰鍰提高標準條例第1條前段、第2條，判決如主文。
本案經檢察官洪泰文到庭執行職務。
中    華    民    國    95    年    4     月    6     日
                  交通法庭審判長法  官  陳正雄
                                法  官  許宗和
                                法  官  許錦印
以上正本證明與原本無異。
如不服本判決，應於收受送達後十日內向本院提出上訴書狀，其
未敘述上訴之理由者並得於提起上訴後十日內向本院補提理由書
（均須按他造當事人之人數附繕本）。
                                書記官  楊妙恩
中    華    民    國    95    年    4     月    13    日
附錄本案論罪科刑法條全文：
中華民國刑法第一百八十五條之四
駕駛動力交通工具肇事，致人死傷而逃逸者，處六月以上五年以
下有期徒刑。


司法院資訊處製作；財團法人民間司法改革基金會備份。
